臺灣臺中地方法院刑事判決　　　　　　　　　　　　九十三年度自緝字第一七九號
　　自　訴　人　丙○○
　　被　　　告　乙○○
右列被告因行使偽造私文書等案件，經自訴人提起自訴，被告於本院行準備程序時就
被訴事實為有罪之陳述，經本院受命法官聽取當事人意見後，由本院合議庭裁定以簡
式審判程序判決如左：
    主  文
乙○○行使偽造私文書，足以生損害於他人，處有期徒刑肆月，如易科罰金，以參佰
元折算壹日。如附表所示支票背書「甲○○」署押壹枚沒收。
    事  實
一、乙○○前曾有侵占、賭博及煙毒等犯行，其中於民國八十五年間因煙毒案件，經
    法院判處有期徒刑二年四月確定，於八十九年二月十九日假釋出獄，並交付保護
    管束（保護管束期間於九十年四月二十四日期滿視為執行完畢）。其與余定約係
    朋友，於八十九年十二月八日丙○○撥打電話欲以支票委請余定約持向他人調借
    現款，余定約因工作關係不便前往，遂由適時在余定約處之乙○○自告奮勇欲代
    為領取支票交付余定約。乙○○於當日前往臺中市○○路○段三六０之七號向丙○○取得如附表所示由其發票之發票日期八十九年十二月二十日、面額新臺幣（
    下同）五萬元、付款人第七商業銀行國光分行之支票乙紙（下簡稱系爭支票），
    丙○○緣於乙○○在先前電話中提及要請友人前去拿取系爭支票，丙○○見乙○○到來不疑有他，遂將系爭支票交予乙○○。詎乙○○仍在假釋期間竟意圖為自
    己不法之所有，於取得丙○○交付之系爭支票後，在未徵得余定約或丙○○同意
    前，擅予侵占據為己有，以供花用。並基於行使偽造私文書之犯意，先於八十九
    年十二月八日起至同年月二十日之間某時，在不詳地點冒用其姪「甲○○」名義
    在系爭支票後方背書，並於同年十二月二十日之前某時持往位於臺中市○○路靠
    近公園路處之花都舞廳消費而持以行使，足以生損害於甲○○及花都舞廳。嗣經
    花都舞廳人員屆期提示系爭支票卻遭退票，丙○○始悉上情，並另開具面額分別
    為二萬元、二萬元、一萬元之支票三紙換回系爭支票，並俟乙○○假釋期間期滿
    後方提起本訴。
二、案經丙○○提起自訴。
    理  由
一、訊據被告乙○○對於右揭犯罪事實均坦承不諱，核與自訴人於自訴狀內及於本院
    訊問、審理期間指訴情節相符，並經證人余定約、甲○○到庭具結證明屬實，此
    外，復有系爭支票正反面影本、退票理由單影本各乙份及支票票頭影本三份附卷
    可稽。又被告於系爭支票後方偽以「甲○○」名義背書，在票據法上係表示對支
    票負擔保責任之意思（最高法院著有七十年度臺上字第二一六二號判例意旨參照
    ），偽造完畢，復交予花都舞廳人員持以行使，足使甲○○可能遭受持票人訴諸
    票據法律關係追償之危險，並使花都舞廳無法順利對被冒名之背書人行使票據追
    索權，而均受有損害，足見被告自白確與事實相符。本件事證業臻明確，被告犯
    行至堪認定。
二、核被告所為，係犯刑法第二百十六條、第二百十條行使偽造私文書罪及第三百三
    十五條第一項侵占罪。被告偽造「甲○○」名義之偽造署押行為為偽造文書之部
    分行為，不另論罪。又其偽造文書後持以行使，其偽造之低度行為應為嗣後行使
    之高度行為所吸收，亦不另論罪。至被告所犯前開二罪間，具有方法與結果之牽
    連關係，為牽連犯，依刑法第五十五條規定從一重之行使偽造私文書罪處斷。自
    訴人雖疏未論及被告有行使偽造私文書之犯行，然與自訴之侵占部分具有牽連犯
    之裁判上一罪關係，基於審判不可分法理，本院自得一併審理，附此敘明。又自
    訴人雖認被告除犯侵占罪責外，另涉犯背信罪嫌，惟自訴人於本院歷次訊問、審
    理時，均指稱伊係要委請余定約持系爭支票代為調現，余定約請被告拿票後即未
    交予余定約，反告稱其已將系爭支票轉予他人調現，伊沒辦法只好請被告調看看
    等情歷歷。足見自訴人一開始即無委請被告調現之意，被告亦非受自訴人委託處
    理調現事務之人，乃於被告起意侵占後，自訴人經被告虛與委蛇稱要代為調現，
    自訴人無奈只得任由被告處理調現事宜，故被告於本案係犯侵占及行使偽造私文
    書罪嫌，並非背信罪嫌，自訴人引用法條容有誤會，併予陳明。爰審酌被告有如
    事實欄所述犯行，有臺灣高等法院被告全國前案紀錄表一紙在卷可徵，素行不佳
    ，於本案審理時屢次藉詞佯與自訴人和解，卻又避不見面，並拒卻前來法院開庭
    ，以致本院發佈通緝二次始到庭，浪費司法資源，莫此為甚，惟考以其末尚能直
    承犯行無誤，於本院審理時並表示同意自訴人提議捐款十萬元予創世基金會之意
    見，自訴人即表示不再追究等一切情狀，量處如主文所示之刑，並諭知易科罰金
    之折算標準（按行使偽造文書罪之法定刑度為五年以下有期徒刑，而被告行使偽
    造私文書行為時為八十九年十二月二十日之前某日，彼時犯案時之刑法第四十一
    條係限於最重本刑為三年以下有期徒刑之罪，而受六個月以下有期徒刑或拘役之
    宣告，因身體、教育、職業、家庭之關係，執行顯有困難者方得易科罰金，而該
    法條業於九十年一月十日修正為刑法第四十一條第一項前段：「犯最重本刑為五
    年以下有期徒刑以下之刑之罪，而受六個月以下有期徒刑或拘役之宣告，因身體
    、教育、職業、家庭之關係或其他正當事由，執行顯有困難者，得以一元以上三
    元以下折算一日」，於九十年一月十日經總統公布，並於同月十二日生效，比較
    被告行為前後之法律，以裁判時之新法對於被告較為有利，依刑法第二條第一項
    前段規定自應適用最有利於行為人之法律，本院量處被告所犯行使偽造私文書罪
    為有期徒刑四月，仍應諭知易科罰金之折算標準，附予敘明）。又被告偽造「甲○○」署押一枚，應依刑法第二百十九條規定宣告沒收。
據上論斷，應依刑事訴訟法第三百四十三條、第二百九十九條第一項前段、第二百七
十三條之一第一項，刑法第二條第一項前段、第二百十六條、第二百十條、第三百三
十五條第一項、第五十五條、第四十一條第一項前段（修正後）、第二百十九條，罰
金罰鍰提高標準條例第一條前段、第二條，判決如主文。
中      華      民      國      九十三      年      八    月    三十一  日
                                    台灣台中地方法院刑事第四庭
                                                法  官  賴妙雲
右正本證明與原本無異。
如不服本判決，應於送達後十日內向本院提出上訴狀 （須附繕本） ，上訴於台灣高等
法院台中分院。
                                                書記官
中      華      民      國      九十三      年      八    月    三十一  日
附錄論罪科刑法條
刑法第二百十六條、第二百十條、第三百三十五條第一項
第  210 條  (偽造變造私文書罪)
            偽造、變造私文書，足以生損害於公眾或他人者，處五年以下有期徒刑。
第  216 條  (行使偽造變造或登載不實之文書罪)
            行使第二百十條至第二百十五條之文書者，依偽造、變造文書或登載不實
            事項或使登載不實事項之規定處斷。
第  335 條  (普通侵占罪)
            意圖為自己或第三人不法之所有，而侵占自己持有他人之物者，處五年以
            下有期徒刑、拘役或科或併科一千元以下罰金。
            前項之未遂犯罰之。
附表：
┌───┬────┬────┬──────────┬────┬───┐
│發票人│發票日  │提示日  │付款人              │面額    │背書人│
├───┼────┼────┼──────────┼────┼───┤
│丙○○│89.12.20│89.12.20│第七商業銀行國光分行│五萬元  │甲○○│
└────────┴────┴──────────┴────┴───┘
